臺灣新北地方法院行政訴訟判決
                                      111年度交字第349號
原      告  郭承澔
被      告  新北市政府交通事件裁決處
                    
代  表  人  李忠台（處長）
                    
訴訟代理人  黃曉妍律師

上列當事人間因交通裁決事件，原告不服被告民國111年6月2日
新北裁催字第48-1AP000000號裁決，向本院提起行政訴訟，本院
判決如下：
    主  文
一、原告之訴駁回。
二、訴訟費用新臺幣300元由原告負擔。
    事實及理由
壹、程序方面：
    原告不服被告所為道路交通管理處罰條例第8條之裁決而提
    起撤銷訴訟，依行政訴訟法第237條之1，應適用交通裁決事
    件訴訟程序。本件因卷證資料已經明確，本院依同法第237 
    條之7規定，不經言詞辯論，直接裁判。
貳、實體方面：
一、爭訟概要：
　　緣原告於民國（下同）111年5月3日10時36分許，將其所有
    之車牌號碼000-0000號普通重型機車（下稱系爭機車）停車
    在臺北市中正區金山北路路側〈即新生高架橋下籃球場周邊〉
    （旁邊橋墩設有禁止停車標誌「禁25」），經臺北市停車管
    理工程處交通助理員目睹並拍照採證，因駕駛人不在場致不
    能當場製單舉發，乃認其有「在人行道停車（設有禁止停車
    標誌）」之違規事實，而於111年5月6日填製臺北市政府交
    通局北市交停字第1AP000000號舉發違反道路交通管理事件
    通知單對系爭機車之車主（即原告）逕行舉發，記載應到案
    日期為111年6月23日前，並於111年5月6日移送被告處理，
    原告於111年5月9日向臺北市交通事件裁決所陳述不服舉發
    （經臺北市交通事件裁決所認無管轄權遂以111年5月12日北
    市裁申字第1113118229號函移送被告處理）。嗣被告因認原
    告有「在設有禁止停車標誌之處所停車」之違規事實，乃依
    道路交通管理處罰條例第56條第1項第4款及違反道路交通管
    理事件統一裁罰基準表等規定，以111年6月2日新北裁催字
    第48-1AP000000號違反道路交通管理事件裁決書（下稱原處
    分），裁處系爭機車之車主（即原告）罰鍰新臺幣（下同）
    600元。原告不服，遂提起本件行政訴訟。
二、原告起訴主張及聲明：
（一）主張要旨：
   1、原告主張未設有禁止停車標誌或禁止停車標示不清：
      「在人行道停車（設有禁止停車標誌）」應指為有鋪設人
      行道之迴轉道，與人行穿越道連接平行處，且違規所照之
      設有禁止停車標誌也為橋下柱子上，而在照片中也明確於
      中間再立一禁止停車標誌牌鐵立柱，非常明確。反觀如與
      本人停車那方向：
    ⑴臺北市停車管理工程處開立罰單中照片設有禁止停車標誌
      為橋下柱子上，與原告停車位置隔一出口至人行道斑馬線
      隔開，應屬不同地帶，臺北市停車管理工程處未依内政部
      營建署市區道路及附屬工程設計標準第15條鋪設人行道或
      標示人行道，又有花台阻止行人通行，由内政部營建署市
      區道路及附屬工程設計標準第2條應為公共設施帶，使原
      告未明確知道為人行道。
    ⑵而臺北市停車管理工程處未在本人停車方向路段中間再設
      有禁止停車標誌牌鐵立柱，為2處之標誌設立明確之差別
      ，證實原告主張未設有禁止停車標誌或禁止停車標示不清
      。
   2、實際上行人無法通行停車所在方向，何來人行道說法：
    ⑴由照片未鋪設人行道又有花台阻止行人通行為公共設施帶
      ，並非臺北市停車管理工程處所稱之人行道。
    ⑵由照片終點橋墩下是死路也再無行人斑馬線可過馬路，行
      人再走能通往何方呢？證實原告主張實際上行人無法通行
      ，何來人行道說法。
   3、依内政部營建署法規和地籍圖，原告所停位置根本非合法
      於法令之「市區道路人行道」：
    ⑴依地籍圖為道路用地，並非禁止停車標誌所指之建築物騎
      樓或人行道，而是「橋墩是一個建築學概念，指支撐橋梁
      的柱狀結構，和橋基並為支撐橋梁的兩大結構。」（引用
      維基百科）
    ⑵依内政部營建署市區道路及附屬工程設計標準第2條第2款
      ：「人行道：指專供行人通行之道路空間、人行天橋及人
      行地下道。」。但臺北市停車管理工程處未鋪設人行道，
      是瀝青路面類似車道及是橋墩下之死路，根本無法行人，
      由照片可見，應屬第3款公共設施帶：「指在人行道或分
      隔島範圍内設置公共設施及植栽之空間。」。
    ⑶依内政部營建署市區道路及附屬工程設計標準第2條第2款
      ：「人行道：指專供行人通行之道路空間、人行天橋及人
      行地下道。」，由照片終點橋墩下是死路也再無行人斑馬
      線可過馬路，行人再走能通往何方呢？及法條「專供人通
      行之道路空間」，為何有花台阻止行人通行呢？證實原告
      主張實際上行人無法通行，何來人行道說法。
    ⑷依内政部營建署市區道路及附屬工程設計標準第16條第1款
      ：「人行道寬度依行人交通量決定，其供人行之淨寬不得
      小於一點五公尺。但道路寬度十二公尺以下者，其淨寬不
      得小於一點二公尺，如受限於道路現況，經該管主管機關
      同意者，其淨寬不得小於零點九公尺。」；第4款：「人
      行道之通行空間淨高，不得小於二點一公尺。」，由照片
      得知在橋下柱子處至鐵網牆壁，淨寬小於0.9公尺及高度
      小於2.1公尺，尤其在有橋下柱子處高度及寬度0.9九公尺
      都不到，根本無法稱為合於法令的「市區道路人行道」。
　 4、道路交通管理處罰條例第3條第3款：「人行道：指為專供
      行人通行之騎樓、走廊，及劃設供行人行走之地面道路，
      與人行天橋及人行地下道。」，得知人行道必須「劃設」
      與一般路面必須區別，由甲證3，臺北市政府並未區分或
      「劃設」，使原告無法辨識臺北市停車管理工程處所稱之
      「人行道」。
   5、道路交通安全規則第133條：「行人應在劃設之人行道行
      走，在未劃設人行道之道路，應靠邊行走，並不得在道路
      上任意奔跑、追逐、嬉戲或坐、臥、蹲、立，阻礙交通。
      」，得知依法規都必須實際「劃設人行道」，而由甲證3
      可知臺北市停車管理工程處未在其所稱之「人行道」有任
      何區分「劃設」。
   6、道路交通標誌標線號誌設置規則第67條：「行人專用標誌
      『遵22』，用以告示該段道路專供行人通行，任何車輛不准
      進入。設於該路段起點顯明之處。其通行時間有規定者，
      應在附牌内說明之。」及第174條之3：「人行道標線，用
      以指示路面上僅限於行人行走之專用道，車輛不得進入。
      以人行道標線劃設之人行道，其與車輛行駛之車道以路面
      邊線分隔之。人行道標字及圖示自人行道起點開始標繪，
      間距視道路實際情況繪設，每交叉路口入口處應標繪之。
      人行道設置圖例如下：（略）。人行道舖面得上色，顏色
      為綠色。」。依上2條法規及照片甲證3可知臺北市政府未
      在其所稱之「人行道」設置標誌及專用道，使原告無法辨
      識臺北市停車管理工程處所稱之「人行道」所 在，及其
      是否包括至籃球場。以上為原告主張之法規標準，臺北市
      政府與臺北市停車管理工程處明知未符合標準法規標示於
      大眾得知，而使原告無所遵從與辨識。
　 7、行人道標示不清，其場所包括花台、藍球場、橋墩、無法
      通行過馬路之路面，根本無法明顯區分行人道之位置。由
       甲證5 照片中臺北市停車管理工程處明確在車道與行人
      道路緣有明顯禁止停車之紅漆線至轉彎90度過馬路之斑馬
      線，反觀如甲證3與甲證6原告停車那方向，由斑馬線過後
      由臺北市停車管理工程認定之車道與行人道路沿卻無任何
      禁止停車之紅漆線設置，明顯表示臺北市停車管理工程設
      置禁止停車路段不同。
   8、被告答辯狀中照片是黑白，無法證明原告主張因紅線不同
      ，路段不同，所以原告補上彩色照片：
　　⑴橋柱上禁止停車之標示，在違停紅線上，但原告停車處非
      有違停紅線，明顯路段不同。
　　⑵被告答辯狀照片與原告照片（甲證10）明顯表現臺北市停
      車管理工程標示不清楚或宣導不週還是多人停放，政府不
      應該算計人民，而是必須標示清楚，讓人民遵循。
　  ⑶被告答辯狀除了法條，卻省略了還有必須明顯標示，使人
      民能分辨道路之標示，而答辯狀更使用了不能分辨違停紅
      線標示的黑白照片，不易分辨橋柱上禁止停車之標示在紅
      線上，而與原告停車處，路段明顯不同。
（二）聲明：原處分撤銷。
三、被告答辯及聲明：
（一）答辯要旨：
   1、由本件採證照片可見原告將系爭機車停放於金山北路周邊
      ，當下車輛上及現場周圍並未見駕駛人，非屬「得立即行
      駛之狀態」，參酌臺北高等行政法院108年度交上字第285
      號行政判決意旨：「次按道交條例第3條第10款、第11款
      規定：『本條例用詞，定義如下：……十、臨時停車：指車
      輛因上、下人、客，裝卸物品，其停止時間未滿三分鐘，
      保持立即行駛之狀態。十一、停車：指車輛停放於道路兩
      側或停車場所，而不立即行駛。』據此可悉，如車輛非處
      於移動之行駛狀態，即係處於靜止之停車狀態，此為概念
      邏輯上所當然。復依前揭規定，可知所謂『停車』與『行駛』
      的概念區分，是以有無『立即行駛』作為判別標準，『立即
      行駛』就是『行駛』；反之，『非立即行駛』就是停車，而『臨
      時停車』，因為並非『立即行駛』，當然為『停車』的概念所
      涵蓋，至於道路交通管理處罰條例第3條第10款將臨時停
      車定義為『指車輛因上、下人、客，裝卸物品』及『停止時
      間未滿3分鐘』與『保持立即行駛之狀態』等法律構成要件要
      素，此乃『停車』之特別規定，只有符合道路交通管理處罰
      條例第3條第10款規定之各項法律構成要件要素，才該當
      於『臨時停車』之定義，否則如有其中一法律構成要件要素
      不合致，即應回歸適用『停車』之定義。」，即欠缺道路交
      通管理處罰條例中所指臨時停車之要件，應回歸以『停車』
      行為認定之，自屬道路交通管理處罰條例第56條規制效力
      所及無誤。
   2、依原舉發機關回復函就系爭機車停放處之性質略以：「案
      址係實施機車禁停管制路段，該街廓設有『騎樓、人行道
      禁止停車』標誌牌加強提醒以供辨識遵循，牌面標示內容
      亦清晰可辨，尚無礙禁停範圍明確認定…。」，於舉發機
      關檢附之照片說明，亦可見原告將系爭機車停放於禁止停
      車標誌旁不遠處，該標牌除畫有禁停標誌及雙向黑色箭頭
      外，另附記「騎樓、人行道」之字樣，一般用路人應可知
      悉系爭地點屬於禁止停車處所；另依臺北市土地使用分區
      管制自治條例第89條規定：「公共設施用地臨道路側，應
      退縮留設三．六四公尺無遮簷人行道或騎樓，其退縮部分
      得計入法定空地及院落之寬深度。」，系爭機車停放處緊
      鄰新生高架橋下籃球場，而該場館係由臺北市體育局管轄
      ，性質屬公共設施無誤，故依上揭自治條例規定，其臨道
      路側3.64公尺應設為人行道或騎樓，故案址應屬退縮留設
      之人行道或騎樓，是原告之行為該當道路交通管理處罰條
      例第56條第1項第4款，昭昭甚明，被告據以對原告作成之
      處分，並無違誤。
   3、再者，原告既為合法考領機車駕駛執照之人，有駕駛人基
      本資料為憑，其對上述規定應知之甚詳，並應確實遵守。
      是原告前揭所述，無非單方所執之詞，委無足取。
   4、綜上所述，本處依法裁處，應無違誤，原告之訴為無理由
      。
（二）聲明：原告之訴駁回。
四、爭點：
　　原告以系爭機車停車處非屬人行道，且亦無禁止停車標誌或
    標示不清，乃否認有原處分所指「『在設有禁止停車標誌之
    處所』停車」之違規事實，是否可採？　　
五、本院的判斷：
（一）前提事實：
　　　爭訟概要欄所載之事實，除原告以如「爭點」欄所載而否
      認違規外，其餘事實業為二造分別於起訴狀、答辯狀所不
      爭執，且有舉發違反道路交通管理事件通知單影本1紙、
      違規基本資料（含採證照片）影本1紙、違規查詢報表影
      本1紙、臺北市交通事件裁決所111年5月12日北市裁申字
      第1113118229號函影本1紙、陳述書影本1份、原處分影本
      1紙、機車車籍查詢影本1紙（見本院卷第83頁、第85頁、
      第89頁、第93頁、第95頁至第103頁、第107頁、第117頁
      ）足資佐證，是除原告主張及否認部分外，其餘事實自堪
      認定。
（二）原告以系爭機車停車處非屬人行道，且亦無禁止停車標誌
      或標示不清，乃否認有原處分所指「『在設有禁止停車標
      誌之處所』停車」之違規事實，不可採：　
　 1、應適用之法令：
    ⑴道路交通標誌標線號誌設置規則第78條第1項前段：
      禁止停車標誌「禁25」，用以告示不得停放車輛。
    ⑵道路交通安全規則第112條第1項第4款：
      汽車停車時，應依下列規定：四、設有禁止停車標誌、標
      線之處所不得停車。
    ⑶道路交通管理處罰條例第3條第8款、第11款：
      本條例用詞，定義如下：八、車輛：指非依軌道電力架設
　　　，而以原動機行駛之汽車（包括機車）、慢車及其他行駛
      於道路之動力車輛。十一、停車：指車輛停放於道路兩側
      或停車場所，而不立即行駛。
    ⑷道路交通管理處罰條例第7條之2第1項第7款、第2項第4款
      、第5項前段：
　　　汽車駕駛人之行為有下列情形之一，當場不能或不宜攔截
      製單舉發者，得逕行舉發：七、經以科學儀器取得證據資
      料證明其行為違規。
      前項第七款之科學儀器屬應經定期檢定合格之法定度量衡
      器，其取得違規證據資料之地點或路段，應定期於網站公
      布。但汽車駕駛人之行為屬下列情形之一者，不在此限：
      四、違規停車而駕駛人不在場。
      第一項、第四項逕行舉發，公路主管或警察機關應記明車
      輛牌照號碼、車型等可資辨明之資料，以汽車所有人或其
      指定之主要駕駛人為被通知人製單舉發。
    ⑸道路交通管理處罰條例第56條第1項第4款：
      汽車駕駛人停車時，有下列情形之一者，處新臺幣六百元
       以上一千二百元以下罰鍰：四、在設有禁止停車標誌、
      標線之處所停車。
　　⑹道路交通管理處罰條例第85條第4項：
　　　依本條例規定逕行舉發或同時併處罰其他人之案件，推定
      受逕行舉發人或該其他人有過失。
　　⑺行政罰法第7條第1項：
　　　違反行政罰上義務之行為非出於故意或過失者，不予處罰
      。　
    ⑻按「本細則依道路交通管理處罰條例第九十二條第四項規
      定訂定之。」、「處理違反道路交通管理事件之程序及統
      一裁罰基準，依本細則之規定辦理。前項統一裁罰基準，
      如附件違反道路交通管理事件統一裁罰基準表。」，違反
      道路交通管理事件統一裁罰基準及處理細則第1條、第2條
      第1項、第2項分別亦有明定，是違反道路交通管理事件統
      一裁罰基準及處理細則即係基於法律之授權所訂定，而該
      處理違反道路交通管理事件之統一裁罰基準（即「違反道
      路交通管理事件統一裁罰基準表」）已考量「違反事件」
      、「法條依據」、「法定罰鍰額度或其他處罰」、「違規
      車種類別或違規情節」、「期限內繳納或到案聽候裁決者
      」、「逾越應到案期限30日內，繳納罰鍰或到案聽候裁決
      者」、「逾越應到案期限30日以上60日以內，繳納罰鍰或
      到案聽候裁決者」、「逾越應到案期限60日以上，繳納罰
      鍰或逕行裁決處罰者」等因素，作為裁量之標準，並未違
      反授權之目的及裁量權之本質，是其不僅直接對外發生效
      力，且被告亦應受其拘束而適用之。
   2、由前揭採證照片以觀，並比對臺北市停車管理工程處111
      年7月4日北市停管字第1113057532號函所檢附之違規地點
      周邊禁止停車標誌照片、違規地點示意圖、違規地點周邊
      禁止停車牌面內容照片等件影本（見本院卷第111頁、第1
      13頁、第115頁、第116頁）及原告所提出之照片影本〈甲
      證10〉（見本院卷第123頁），足見原告所有之系爭機車確
      實於前揭時間停車在臺北市中正區金山北路路側〈即新生
      高架橋下籃球場周邊〉（旁邊橋墩設有禁止停車標誌「禁2
      5」）而駕駛人不在場無訛，故系爭機車即屬「在設有禁
      止停車標誌之處所停車」，則被告據之乃以原處分裁處系
      爭機車之車主（即原告）前揭處罰內容，觀諸前開規定，
      依法洵屬有據。
   3、雖原告執前揭情詞而為主張；惟查：
    ⑴系爭機車停車處，業經本院比對確認如上述，且二者間亦
      無就周遭禁止臨時停車線（紅色實線）之劃設有不同之情
      形，是原告徒以答辯狀所附照片為黑白，乃指稱「明顯路
      段不同」，自無足採。
　　⑵系爭機車停車處左側（以車頭朝向為基準）旁之高架橋橋
      墩，貼有禁止停車「禁25」標誌，且標示「騎樓．人行道
      」及雙向箭頭，此有上開採證照片及禁止停車牌面內容照
      片影本足憑，該標誌清晰且設置高度、位置亦屬輕易即可
      發現，又依原告所提之Google街景圖（見本院卷第25頁）
      所示，該高架橋下鄰迴轉道側，亦立有一「禁止停車『禁2
      5』」之立牌，此更可提醒駕駛人應注意該藍球場周邊是否
      禁止停車，是原告空言違規地點未設禁止停車標誌或標示
      不清，亦屬無據。
　　⑶按「人行道：指為專供行人通行之騎樓、走廊，及劃設供
      行人行走之地面道路，與人行天橋及人行地下道。」，道
      路交通管理處罰條例第3條第3款定有明文，而就系爭機車
      停車處之屬性，業經臺北市停車管理工程處111年5月18日
      北市停管字第1113048617號函說明「．．．四、另依『臺北市
      土地使用分區管制自治條例』第89條規定：公共設施用地
      臨道路側，應退縮3.64公尺無遮簷人行道或騎樓，係作為
      通行步道使用，留給行人更為寬廣、舒適的行走空間。」
      （見本院卷第105頁、第106頁），足認系爭機車停車處應
      屬「人行道」之範圍（顯無所指淨寬小於0.9公尺及高度
      小於2.1公尺而不符合內政部營建署市區道路及附屬工程
      設計標準第16條之情事）無誤；況且，「人行道」依道路
      交通安全規則第111條第1項第1款之規定，本係不得「臨
      時停車」，惟因就系爭機車停車處既已設有「禁止停車標
      誌『禁25』」（該標誌依道路交通標誌標線號誌設置規則第
      78條之規定，僅係「用以告示不得停放車輛。但臨時停車
      不受限制。」），是系爭機車所違反者即係該處所設置之
      「禁止停車標誌『禁25』」，而非僅因該處屬「人行道」（
      禁止臨時停車）而予以裁罰。
（三）本件判決基礎已經明確，兩造其餘的攻擊防禦方法及訴訟
      資料經本院斟酌後，核與判決結果不生影響，無一一論述
      之必要，一併說明。
（四）本件第一審裁判費為300元，所以確定第一審訴訟費用額
      為300元，由原告負擔。
六、結論：原處分並無違誤，原告訴請撤銷為無理由，應予駁回
    。
中　　華　　民　　國　　111 　年　　9   　月　　30  　日
                  行政訴訟庭  法  官  陳鴻清
一、上為正本係照原本作成。
二、如不服本判決，應於判決送達後20日內，向本院提出上訴狀
    並表明上訴理由（原判決所違背之法令及其具體內容或依訴
    訟資料可認為原判決有違背法令的具體事實），其未載明上
    訴理由者，應於提出上訴後 20 日內向本院補提理由書（上
    訴狀及上訴理由書均須按他造人數附繕本，如未按期補提上
    訴理由書，則逕予駁回上訴），並應繳納上訴裁判費新臺幣
    750 元。
                              書記官  李玉秀
中　　華　　民　　國　　111 　年　　9   　月　  30  　日